臺灣桃園地方法院行政訴訟判決　
111年度交字第174號
原      告  何秉唐  




被      告  桃園市政府交通事件裁決處
                      設桃園市○○區○○路00號7至8樓
代  表  人  張丞邦    住同上
訴訟代理人  黃一鳴律師
上列當事人間交通裁決事件，原告不服被告民國111年4月18日桃
交裁罰字第58-Z00000000號裁決，提起行政訴訟，本院判決如下
：
    主  文
原告之訴駁回。
訴訟費用新臺幣參佰元由原告負擔。
    事實及理由
壹、程序部分
一、本件原告不服被告於民國111年4月18日以桃交裁罰字第58-Z
    00000000號裁決書（下稱原處分）所為之裁決，向本院提起
    撤銷訴訟，依兩造書狀所述各節及卷內資料所示，本件事證
    已臻明確，本院認無經言詞辯論之必要，爰依行政訴訟法第
    237條之7之規定，不經言詞辯論而為判決。
貳、實體部分
一、事實概要：原告於110年12月20日12時32分許，駕駛車牌號
    碼000-00號自用大貨車（下稱系爭車輛），裝載廚餘桶（即
    餿水桶）之空桶，行經國道一號高速公路北向7.2公里處時
    ，因有「汽車裝載貨物行經設有地磅處所五公里內路段未依
    號誌指示過磅者」之違規行為，經內政部警政署國道公路警
    察局第一公路警察大隊（下稱舉發機關）汐止分隊員警攔停
    並當場以國道警交字第Z00000000號舉發違反道路交通管理
    事件通知單（下稱系爭舉發單）舉發其違反道路交通管理處
    罰條例（下稱道交條例）第29條之2第4項規定，並載明應於
    111年1月20日前到案。嗣原告於111年1月6日到案陳述意見
    ，被告於111年4月18日仍認其於上開時、地有「汽車裝載貨
    物行經設有地磅處所五公里內路段未依號誌指示過磅者」之
    違規事實明確，乃依道交條例第29條之2第4項規定，以原處
    分裁處原告罰鍰新臺幣（下同）9萬元，並記違規點數2點，
    原處分於111年4月20日送達予原告。原告不服原處分，於送
    達同日向本院提起本件行政訴訟。
二、原告起訴主張：當時開車要前往宜蘭載運餿水，當然必須要
    有餿水桶當容器才能載運，系爭舉發單上也有註明是空桶，
    故應非屬道交條例所稱裝載貨物之情形，自不需過磅等語。
    並聲明：原處分撤銷。
三、被告則以：
  ㈠按道交條例第29條之2第4項規定：「汽車裝載貨物行經設有
    地磅處所五公里內路段，未依標誌、標線、號誌指示或不服
    從交通勤務警察或依法令執行交通稽查任務人員之指揮過磅
    者，處汽車駕駛人新臺幣九萬元罰鍰，並得強制其過磅。其
    應歸責於汽車所有人時，除處汽車所有人罰鍰及記該汽車違
    規紀錄一次外，汽車駕駛人仍應依第六十三條第一項第二款
    規定記違規點數二點。」、第63條第1項第2款規定略以：「
    汽車駕駛人有下列各款所列條款之一者，除依原條款處罰鍰
    外，並予記點：二、有…第二十九條之二…第四項…情形之一
    者，各記違規點數二點。」。復按道路交通安全規則第77條
    第1項第9款規定：「汽車裝載時，除機車依第八十八條規定
    外，應依下列規定：九、裝載貨物行經設有地磅處所，應依
    標誌、標線、號誌指示，或交通勤務警察或依法令執行交通
    稽查任務人員之指揮停車過磅。」。道交條例第29條之2第4
    項規定之意旨，在於有效遏止裝載貨物之汽車因超重違規肇
    事，是立法者授權警察機關針對「載運貨物車輛」加強稽查
    ，為避免部分載重車輛不停從指揮過磅，或以消極方式抗拒
    過磅，甚至拒絕停車接受稽查或棄車而逃，致汽車裝載貨物
    超重之取締困難，執法落空，造成行車安全之危害，方制訂
    本規定，以維交通秩序。
  ㈡依舉發機關111年5月18日國道警一交字第1110400167號函所
    附職務報告略以：「…職警員張竣程擔服110年12月20日12時
    至14時守望勤務，於12時許發現該011-R6號車滿載藍色桶子
    行駛於外側車道未依規定進入地磅站過磅，故上前將違規駕
    駛人攔下，經詢問了解後，發現該違規駕駛人載運貨物為廚
    餘空桶，無明顯有超載之疑，故僅針對未進入地磅站之行為
    依29條之2第4項掣單舉發，無帶往地磅站複磅。另該違規當
    事人對於法條誤解，該車所載運是空桶仍屬於貨物，依29條
    之2第4項汽車裝載貨物行經設有地磅處所五公里內路段，未
    依標誌、標線、號誌指示過磅，如因認為未超載而未進入地
    磅站之行為，將使警方僅依外觀判斷該車是否有載運餿水，
    而無法得知正確核重是否有超載之疑…」。
  ㈢有關道交條例第29條之2第4項之立法目的係為避免嚴重超重
    者採取消極方式抗拒過磅，甚至拒絕停車接受稽查等，危害
    行車安全，貨車載有空籃（籠）、棧板等隨車承載工具以直
    觀認知顯不能超載部分，行經地磅站若未進入過磅，員警可
    依個案情節不予舉發。而所謂「直觀認知顯不可能超載」，
    應在上開立法理由與濫行舉發之間，求得平衡。則「直觀認
    知顯不可能超載」應係指直接觀察，可知係從事載運工作所
    使用之工具或附屬物品者，一眼即知顯然不可能超載。是以
    ，貨車所載之空籃、棧板等隨車承載工具或附屬物，若一眼
    直觀即認知顯不可能超載者，員警即得不予舉發。
  ㈣原告主張尚未載運餿水，僅載運餿水桶(空桶)，故認為並未
    有裝載貨物一節，參照前開函、內政部警政署國道公路警察
    局第一公路警察大隊111年2月11日國道警一交字第11117004
    23號函所附採證影像內容，系爭車輛滿載藍色桶子，顯非前
    述所稱之空籃、棧板等隨車承載工具或附屬物，一眼直觀即
    認知顯不可能超載者，是系爭車輛未進入磅站受檢違規屬實
    。道路交通標誌、標線、號誌，係交通主管機關依道路交通
    狀況及用路人之需要而依法設置，故駕駛人有遵守標誌、標
    線、號誌指示之義務，駕駛人不得僅憑其個人認知或價值判
    斷，或主觀認為其行為不致影響交通秩序、安全，而任意決
    定不予遵守，否則將使交通秩序大亂，非但影響道路交通安
    全及用路人權益，亦將使道路交通標誌、標線、號誌形同虛
    設。而道路設置之標誌，係作為管制交通及維護用路人安全
    極為重要之交通標誌，駕駛人應予遵守 。系爭車輛因有「
    汽車裝載貨物行經設有地磅處所五公里內路段未依號誌指示
    過磅者」之情，該當道交條例第29條之2第4項規定所定要件
    ，原處分並無違誤等語置辯。並聲明：原告之訴駁回。
四、本院之判斷：
  ㈠按道交條例第29條之2 第4 項前段規定：「汽車裝載貨物行
    經設有地磅處所五公里內路段，未依標誌、標線、號誌指示
    或不服從交通勤務警察或依法令執行交通稽查任務人員之指
    揮過磅者，處汽車駕駛人新臺幣9 萬元罰鍰，並得強制其過
    磅。」，同條例第63條第1 項第2 款規定：「汽車駕駛人有
    下列各款所列條款之一者，除依原條款處罰鍰外，並予記點
    ：二、有第29條第1 項第1 款至第4 款、第29條之2 第1 項
    、第2 項、第4 項、第30條第1 項第1 款、第2 款情形之一
    者，各記違規點數二點。」。又道路交通安全規則第77條第
    9 款規定：「汽車裝載時，除機車依第88條規定外，應依下
    列規定：九、裝載貨物行經設有地磅處所，應依標誌、標線
    、號誌指示，或交通勤務警察或依法令執行交通稽查任務人
    員之指揮停車過磅。」。依本件違規行為時點之違反道路交
    通管理事件統一裁罰基準表記載，違反道交條例第29條之2
    第4 項規定，於期限內繳納或到案聽候裁決者，應處罰鍰9
    萬元，並記違規點數2 點。
  ㈡經查，本院依職權勘驗卷附採證光碟之結果略以：「影像為
    國道警察警備車行車紀錄器畫面，日期為『2021/12/20』，警
    備車停放於高速公路地磅站內。於『12：28：46』時，出現車
    門開啟隨即關閉之聲音，接著警備車立即起步進入高速公路
    並在路肩行駛。『12：29：21』時，右側護欄外有『五堵出口2
    公里』之標誌牌及『8.6』之里程標誌。『12：29：43』時，警備
    車在路肩行駛至車牌號碼『011-R6』號大貨車（下稱系爭車輛
    ）之右後方，並可見系爭車輛車斗上裝載許多餿水桶，隨即
    開啟警號並以廣播命令靠邊停車。」，上開勘驗內容，業經
    本院製作勘驗筆錄並函達兩造命表示意見在卷可參（見本院
    卷第47至55頁)，原告於111年8月4日收受上開勘驗筆錄，此
    有本院行政訴訟庭送達證書1紙可稽（見本院卷第51頁），
    惟原告迄未表示意見，視同不爭執。
　㈢依勘驗結果所呈，系爭車輛違規當日確實有如原告所稱裝載
    餿水桶之空桶，此部分事實為兩造所不爭執。又按汽車自製
    造商出廠落地後，本就存在已知之汽車檢驗重量，所未知者
    係其後來使用運輸之人與物，故其所謂「裝載貨物」，只是
    汽車出廠後所運輸物品之統稱而已，換言之，凡是作為運輸
    物品使用之汽車（即貨車）出廠後，其所運送之物品增加該
    汽車所無之重量時，即屬裝載貨物，此與該貨車種類為何或
    是該貨車載運何等物品，均無關連（高雄高等行政法院110
    年度交上字第72號判決參照）。據此，原告雖係裝載廚餘桶
    之空桶，惟其本身並非系爭車輛不可分割之一部，且縱使系
    爭車輛當時裝載之廚餘桶內部未再裝載廚餘或其他貨物，廚
    餘桶本身亦屬貨物之一種，系爭車輛即屬「裝載貨物」之車
    輛甚明。再者，從上開勘驗筆錄可知，原告所載者為藍色圓
    桶，並非透明容器或簍空籃子，尚需從桶口向內觀察，才知
    是否有裝載內容物，顯非一眼直觀即可認知顯不可能超載，
    故本件藍色圓桶無法以直觀得知不可能超載之情形，從而原
    告於地磅站入口上游有顯示過磅指示號誌與標誌時，自應依
    規定進入地磅站過磅，原告卻於行經設有地磅處所五公里內
    路段時未依指示進行過磅，縱非刻意逃避過磅，然其主觀上
    仍有應注意、能注意，而不注意之過失，依行政罰法第7 條
    第1 項規定，應予以處罰。
五、綜上所述，原告於事實概要欄所載時、地，駕駛系爭車輛確
    有「汽車裝載貨物行經設有地磅處所五公里內路段未依標誌
    指示過磅者」之違規情事，被告依道交條例第29條之2第4項
    、第63條第1項第2款（原處分漏載第2款）之規定，裁處原
    告罰鍰9萬元，並記違規點數2點，核無違誤。原告訴請撤銷
    原處分，為無理由，應予駁回。
六、本件事證已臻明確，兩造其餘攻擊、防禦方法及所提證據，
    經核均與判決結果不生影響，爰不一一論列，併此敘明。
七、本件訴訟費用額確定為第一審裁判費300 元，爰依行政訴訟
    法第98條第1 項規定，由敗訴之原告負擔。
中　　華　　民　　國　　111 　年　　11　　月　　4 　　日
                  行政訴訟庭　法　官　徐  培  元
上為正本係照原本作成。
如不服本判決，應於判決送達後20日內，向本院提出上訴狀並表
明上訴理由（原判決所違背之法令及其具體內容或依訴訟資料可
認為原判決有違背法令之具體事實），其未載明上訴理由者，應
於提出上訴後20日內向本院補提理由書（上訴狀及上訴理由書均
須按他造人數附繕本，如未按期補提上訴理由書，則逕予駁回上
訴），並應繳納上訴裁判費新臺幣750元。
中　　華　　民　　國　　111 　年　　11　　月　　4 　　日
                              書記官  吳  文  彤